臺灣高等法院刑事判決　　　　　　　　　　　　　九十一年度上訴字第二三一四號
　　上　訴　人
　　即　被　告　甲○○
　　指定辯護人　本院公設辯護人
右上訴人因違反槍砲彈藥刀械管制條例案件，不服臺灣宜蘭地方法院九十一年度訴字
第一九九號，中華民國九十一年六月二十八日第一審判決（起訴案號：臺灣宜蘭地方
法院檢察署九十年度偵字第三０五０、三０五一號）提起上訴，本院判決如左：
    主  文
原判決撤銷。
甲○○未經許可寄藏手槍，累犯，處有期徒刑伍年貳月，併科罰金新台幣拾萬元，罰
金如易服勞役，以新台幣玖佰元即銀元佰元折算壹日。扣案之以色列ＩＭＩ廠製Ｊ
ＥＲＩＣＨＯ九四一ＦＢ型口徑九釐米制式半自動手槍壹枝（含彈匣壹個，槍枝管制
編號：0000000000號）及口徑九釐米制式子彈貳顆均沒收。
    事  實
一、甲○○曾於民國八十六年間，因違反麻醉藥品管理條例案件，經臺灣宜蘭地方法
    院於八十六年七月二十八日以八十六年度易字第五五三號判處有期徒刑三月確定
，於同年九月十九日易科罰金執行完畢；復於八十六年間因傷害案件，經臺灣宜
    蘭地方法院於八十六年十二月二十四日以八十六年度易字第九八０號判處有期徒
    刑四月，上訴後，經本院於八十七年三月三十一日以八十七年度上易字第一０六
    三號判決上訴駁回確定，並於同年五月十八日易科罰金執行完畢。詎仍不知悔改
    ，於八十九年十一、十二月間之某日，在宜蘭縣宜蘭市南館市場二樓，受其成年
    友人李來旺（已死亡）之託，代其保管李來旺所有之包裹一只，內有以色列ＩＭ
    Ｉ廠製造之ＪＥＲＩＣＨＯ九四一ＦＢ型口徑九釐米制式半自動手槍一把（含彈
    匣一個，槍枝管制編號：0000000000號）及具有殺傷力之口徑九釐米
    之制式子彈七顆，明知前揭制式手槍及子彈均屬槍砲彈藥刀械管制條例所列管之
    槍、彈，未經主管機關許可，不得寄藏、持有，仍將之攜返宜蘭縣員山鄉○○路
    三十五巷六號之住處，並藏放於該址。嗣於九十年十月七日下午三時三十分許，
    攜帶上開手槍、子彈，前往宜蘭縣頭城鎮○○路一之二號旁，與張福春因口角發
    生扭打，竟持槍朝張福春射擊二槍，一槍未擊中，另一槍擊中張福春左腿（傷害
    部分未據告訴及起訴）。後於九十年十月九日下午一時三十分許，在宜蘭縣礁溪
    鄉○○路六十七號前，經警從不知情之蕭漢文所駕駛，搭載不知情之賴國棟、陳
    瑞億之車牌號碼Ｔ九—八六三一號自用小客車上，扣得甲○○遺忘於車上之制式
    子彈五顆（鑑定時試射三顆，餘二顆），同日下午六時三十分許，甲○○攜前開
    手槍投案，經警扣得甲○○所寄藏前開制式手槍一把（含彈匣一個）。
二、案經宜蘭縣警察局礁溪分局報請臺灣宜蘭地方法院檢察署檢察官偵查起訴。
    理  由
一、訊據上訴人即被告甲○○就其於前揭時、地持有前揭制式手槍一支及子彈七顆，
    並曾持之射擊張福春二發，嗣前揭制式手槍一支及所餘子彈五顆業已扣案之事實
    坦白承認，惟否認係受李來旺之託而寄藏前揭制式手槍及子彈，辯稱：李來旺在
    八十九年十一、十二月間，攜帶一只包裹至伊宜蘭縣員山鄉○○路三十五巷六號
    住處，李來旺離去時忘了帶走該包裹，伊聽說李來旺死亡十餘日後，將該包裹打
    開，始發現裝有上開制式手槍及子彈，且上開制式手槍係伊自己拿出來自首。槍
    是李來旺的沒錯，但他不是託伊保管，李來旺把它放在伊住處，原審法院以為李
    來旺寄放云云。
二、經查：
（一）被告於警局偵訊供稱：「該九０手槍是綽號二十萬男子，真實姓名呂來旺，在
      八十九年十一月間拿到我住處寄放一下，後來他於九十年三月間過逝，我也不
      知道槍要拿去那裏，一時忘記要交給警方。」（見宜蘭縣警察局礁溪分局礁警
      刑字第一四八五五號九十年十月十日偵訊筆錄）；嗣於檢察官偵查時供稱：「
      （在礁溪分局所作筆錄實在）實在。」、「（扣案手槍、子彈何來）是李來旺
      寄的，他在八十九年十一、十二月間寄的，在宜蘭市南館市場二樓，他說有東
      西先寄放給我，有七顆子彈及一把槍，後來把它帶回家。」等語（見臺灣宜蘭
      地方法院檢察署九十年度偵字第三０五一號卷第十七、十八、三十三頁）；其
      於原審法院訊問時改稱：「是朋友李來旺或呂來旺在八十九年十一、十二月間
      寄放的，他的外號是『二十萬』，他在宜蘭市南館市場二樓拿給我，說他一個
      人住而已，怕被竊，就拿一包東西給我，也沒有告訴我那是什麼東西，我也不
      好意思馬上打開來看，我聽別人說李來旺已經去世後，約十幾天後，我才打開
      來看，才知道那是手槍一把，子彈七顆。」、「（在警訊訊問中所說的話是否
      實在）我確實都不知道，警局所言不實在。」云云（見原審卷第十九、二十、
  三十六頁）；後於本院審理否認於李來旺交付包裹時，即已知悉內裝有上開制
      式手槍及子彈，並辯稱如前所述。被告前後供述雖有所不一，惟被告於偵查中
      就如何受李來旺之託寄藏上開制式手槍及子彈等情，供述明確，此一任意性之
      自白，與其於警局所供係他人寄放情節相符，洵堪採信。被告於原審及本院審
      理中翻異前供，僅承認係單純之持有，惟查未經許可持有槍、彈與未經許可寄
      藏手槍、子彈，其法定刑相同（參照槍砲彈藥刀械管制條例第七條第四項、第
      十二條第四項），被告嗣後翻異前供，顯係不知二者法定刑相同，以為持有刑
      責較輕而圖規避刑責，顯不足採信。至前開槍、彈之所有人，被告雖曾有李來
      旺或呂來旺之不同供述，惟其後於本院審理時已明確供述係李來旺所有，附此
      敘明。
（二）被告前揭偵查中之自白，有扣案上開手槍及子彈扣案可佐。而扣案之槍彈，經
      送請內政部警政署刑事警察局鑑驗結果，認送鑑制式半自動手槍一枝（槍枝管
      制編號：0000000000號），係以色列ＩＭＩ廠製ＪＥＲＩＣＨＯ九
      四一ＦＢ型口徑九釐米制式半自動手槍，槍號為00000000，槍管內具
      六條右旋來復線，機械性能良好，可擊發子彈，具有殺傷力；送鑑子彈五顆，
      均係口徑九釐米制式子彈（彈底標記四顆為ＮＰＡ九八九㎜ＬＵＧＥＲ、一顆
      為ＦＣ九㎜ＬＵＧＥＲ），可供上述槍枝裝填發射（試射三顆），均認具殺傷
      力等情，有該局九十年十月二十六日刑鑑字第二０一九０七號鑑驗通知書附卷
      可稽（見九十年度偵字第三０五一號卷第二十七頁）。至於另二顆子彈已對張
      福春射擊，一顆未擊中，另一顆擊中張福春左腿，據證人張福春於警局證述明
      確（見宜蘭縣警察局礁溪分局礁警刑字第一四八五五號九十年十月七日偵訊筆
      錄），並有彈殼一個扣案可稽，被告於偵查中所為上揭自白，亦與事實相符。
（三）至被告辯稱制式手槍係自行拿出來自首云云。惟對於未發覺之罪始得為自首，
      觀之刑法第六十二條前段規定甚明。經查被告於九十年十月七日下午三時三十
      分許，持前揭制式手槍及子彈朝張福春射擊二發之事實，已據證人謝乾鐘、慎
      先賢於當日即於宜蘭縣警察局礁溪分局證述被告犯罪事實，並對被告之人別指
      證明確，被告涉犯槍砲彈藥刀械管制條例之犯罪事實，已為警察人員所知悉，
      被告於有偵查犯罪權限之公務員知悉其犯罪後，始於九十年十月九日下午六時
      三十分投案（見宜蘭縣警察局礁溪分局礁警刑字第一四八五五號九十年十月九
      日偵訊筆錄），核與自首要件不符，被告此部分之辯解，亦不足採。
 綜上所述，本件事證已臻明確，被告犯行洵堪認定。
三、被告未經許可，寄藏均具有殺傷力之前揭制式手槍、子彈。核被告所為，係犯槍
    砲彈藥刀械管制條例第七條第四項之未經許可寄藏手槍罪及同條例第十二條第四
    項之未經許可寄藏子彈罪。而槍砲彈藥刀械管制條例將「持有」與「寄藏」為分
    別之處罰規定（惟法定刑相同），則單純之「持有」，固不包括「寄藏」，但寄
    藏之受人委託代為保管，其保管之本身所為之「持有」，既係「寄藏」之當然結
    果，法律上自宜僅就「寄藏」行為為包括之評價，不應另就「持有」予以論罪（
    最高法院七十四年台上字第三四００號判例參照），是被告持有上開槍彈之行為
    ，係其「寄藏」之當然結果，不另論罪。被告同時寄藏手槍及子彈之行為，係一
    行為而觸犯二罪名，為想像競合犯，依刑法第五十五條之規定，應從一重之未經
    許可寄藏手槍罪處斷。又被告曾於八十六年間，因違反麻醉藥品管理條例案件，
    經臺灣宜蘭地方法院於八十六年七月二十八日以八十六年度易字第五五三號判處
    有期徒刑三月確定，於同年九月十九日易科罰金執行完畢，復於八十六年間因傷
    害案件，經臺灣宜蘭地方法院於八十六年十二月二十四日以八十六年度易字第九
    八０號判處有期徒刑四月，上訴後，經本院於八十七年三月三十一日以八十七年
    度上易字第一０六三號判決上訴駁回確定，並於同年五月十八日易科罰金執行完
    畢，有本院被告全國前案紀錄表在卷可稽，被告受有期徒刑執行完畢，五年以內
    ，再犯本件有期徒刑以上之罪，為累犯，應依刑法第四十七條規定，加重其刑。
四、原審對被告據以論罪科刑，雖非無見。惟查原判決於事實欄認定被告於八十九年
    十一、十二月間之某日，在宜蘭縣宜蘭市南館市場二樓，受其成年友人李來旺之
    託，代其保管李來旺所有之包裹一只，並將之攜返宜蘭縣員山鄉○○路三十五巷
    六號，並藏放於該址，嗣於十幾日後，甲○○因好奇而打開前揭包裹，始發現內
    有上揭制式手槍及子彈七顆，惟仍續將之寄藏上址住處，理由欄記載「被告對於
    右開事實均坦承不諱」，惟被告之先後所述已有不同，究以何者為可採，未予敘
    明其理由，尚有未洽。被告上訴否認前開槍、彈係其所寄藏，雖無理由，惟原判
    決既有上揭可議之處，即無可維持，應由本院予以撤銷改判。爰審酌被告之素行
    、犯罪動機係為他人保管槍彈、其私自寄藏槍彈，並持以使用傷害他人，對他人
    之生命身體構成威脅、惟事後攜槍投案，其犯罪後之態度等一切情狀，量處如主
    文第二項所示之刑，就併科罰金部分，諭知如易服勞役之折算標準。另扣案之以
    色列ＩＭＩ廠製ＪＥＲＩＣＨＯ九四一ＦＢ型口徑九釐米制式半自動手槍一枝（
    含彈匣一個，槍枝管制編號：0000000000號），及扣案未經試射之口
    徑九釐米制式子彈二顆，為違禁物，應依刑法第三十八條第一項第一款宣告沒收
    。被告雖寄藏子彈七顆，惟其中二顆業已於與張福春扭打時擊發，已不具殺傷力
    ，非違禁物，所扣得彈殼一個，非供犯本案之罪所用之物，不另宣告沒收；而扣
    案之子彈其中三顆，因送鑑定後經試射，已不具殺傷力，試射後之彈頭、彈殼，
    非供犯罪所用之物，亦均非屬違禁物，自無庸宣告沒收。
五、按保安處分適用裁判時之法律，刑法第二條第二項定有明文。本件被告行為後，
    槍砲彈藥刀械管制條例業於九十年十一月十四日修正公布，而於同年月十六日生
    效，此次修正將槍砲彈藥刀械管制條例第十九條關於強制工作之規定予以刪除，
    是揆諸前揭規定，本件應適用裁判時之法律而無須宣告強制工作，此一修正不生
    比較新舊法之問題。被告所為亦不符刑法第九十條宣告強制工作之要件，尚無宣
    告強制工作之必要，併予敘明。
據上論斷，應依刑事訴訟法第三百六十九條第一項前段、第三百六十四條、第二百九
十九條第一項前段，槍砲彈藥刀械管制條例第七條第四項、第十二條第四項，刑法第
十一條前段、第四十七條、第五十五條、第四十二條第二項、第三十八條第一項第一
款，罰金罰鍰提高標準條例第二條，現行法規所定貨幣單位折算新台幣條例第二條，
判決如主文。
本案經檢察官李金定到庭執行職務。
中      華      民      國    九十一    年      十      月      八      日
                              臺灣高等法院刑事第三庭
                                  審判長法  官  張  連  財
                                        法  官  張  傳  栗
                                        法  官  李  英  勇
右正本證明與原本無異。
如不服本判決應於收受送達後十日內向本院提出上訴書狀，其未敘述上訴之理由者並
得於提起上訴後十日內向本院補提理由書（均須按他造當事人之人數附繕本）。
                                       書記官  陳  玲  憶
中      華      民      國    九十一    年      十      月      九      日
附錄本案論罪科刑法條全文：
槍砲彈藥刀械管制條例第七條第四項
未經許可，持有、寄藏或意圖販賣而陳列第一項所列槍砲、彈藥者，處五年以上有期
徒刑，併科新台幣一千萬元以下罰金。
槍砲彈藥刀械管制條例第十二條第四項
未經許可，持有、寄藏或意圖販賣而陳列子彈者，處五年以下有期徒刑，併科新台幣
三百萬元以下罰金。
